臺灣臺中地方法院刑事判決　　　　　　100年度交訴字第159號
公　訴　人　臺灣臺中地方法院檢察署檢察官
被　　　告　黃信誠
上列被告因業務過失致死等案件，經檢察官提起公訴（100 年度
偵字第2820號、第5527號），被告於準備程序中就被訴事實為有
罪之陳述，經本院合議庭裁定由受命法官獨任進行簡式審判程序
，判決如下：
    主    文
黃信誠從事業務之人，因業務上之過失致人於死，處有期徒刑陸
月，如易科罰金，以新臺幣壹仟元折算壹日。緩刑貳年。
    犯罪事實
一、黃信誠平日以駕駛營業用貨運曳引車為業，為從事駕駛業務
    之人。其於民國99年9 月21日上午7 時30分前，駕駛志州交
    通有限公司所有之車牌號碼9K-825號營業用貨運曳引車（後
    方聯結車牌號碼22-NA 號營業用半拖車），沿臺中縣烏日鄉
    （現已改制為臺中市烏日區○○○路由東往西方向，以時速
    50 至60 公里之速度行駛，行經慶光路與溪南路3 段418 巷
    交岔路口前1 公里左右，超越同向由黃清森騎乘之車牌號碼
    VOW-751 號輕型機車，旋余靜宜亦騎乘車牌號碼051-GSU 號
    重型機車搭載賴益祥、賴益凡，超越黃清森騎乘之上開機車
    後，黃信誠駕駛之營業用貨運曳引車及余靜宜騎乘之重型機
    車即以相距約30至40公尺之間距前進，待雙方均欲轉進入溪
    南路3 段418 巷時，黃信誠駕駛之營業用貨運曳引車因車體
    龐大，車速減慢，余靜宜遂騎乘前述重型機車先行右轉，已
    進入溪南路3 段418 巷約10公尺，黃信誠之營業用貨運曳引
    車始右轉進入，與余靜宜之重型機車併行，黃信誠本應注意
    汽車行駛時，駕駛人應注意車前狀況及兩車併行之間隔，並
    隨時採取必要之安全措施，而依當時天候為晴、日間自然光
    線、路面無缺陷、無障礙物、視距良好之情形，復無不能注
    意之情事，竟疏未注意，造成右側油箱擦撞余靜宜騎乘之重
    型機車左後尾，余靜宜、賴益祥、賴益凡因此人車倒地，余
    靜宜、賴益祥並遭黃信誠所駕車輛之右後車輪輾過，造成賴
    益祥全身挫壓創傷合併多發性骨折、器官損傷而當場死亡，
    余靜宜則受有左側腓骨開放性骨折併巨大撕裂傷及左手肘撕
    裂傷等傷害（賴益凡受傷部分未經起訴，黃信誠業務過失傷
    害余靜宜部分於本院準備程序時業經撤回告訴，不另為不受
    理判決，詳後述）。黃信誠於肇事後，向據報前來尚不知何
    人肇事之警員自首坦承肇事，自首而受裁判。
二、案經臺中縣警察局（現已改制為臺中市政府警察局）烏日分
    局）報告檢察官相驗後自動檢舉及余靜宜告訴偵辦。
    理    由
壹、程序方面
一、刑事訴訟法第273 條之1 第1 項規定除被告所犯為死刑、無
    期徒刑、最輕本刑為3 年以上有期徒刑之罪或高等法院管轄
    第一審案件者外，於審判期日前之程序進行中，被告先就被
    訴事實為有罪之陳述時，審判長得告知被告簡式審判程序之
    旨，並聽取當事人、代理人、辯護人及輔佐人之意見後，裁
    定進行簡式審判程序。查被告黃信誠被訴業務過失致死案件
    ，非前開不得進行簡式審判程序之案件，經被告於本院準備
    程序時就被訴之事實為有罪之陳述，且經本院告知被告簡式
    審判程序之旨，聽取被告及檢察官之意見後，爰依刑事訴訟
    法第273 條之1 第1 項規定裁定改依簡式審判程序審判之，
    先予敘明。
二、按簡式審判程序之證據調查，不受刑事訴訟法第159 條第1
    項規定之限制，刑事訴訟法第273 條之2 定有明文。此乃因
    簡式審判程序，貴在審判程序之簡省便捷，故調查證據之程
    序宜由審判長便宜行事，以適當之方法行之即可，因此有關
    傳聞證據之證據能力限制規定無庸予以適用，且本案各項證
    據均無非法取得之情形，故本案以下所引證據，自均得作為
    認定事實之證據。
貳、實體方面
一、上開犯罪事實，業據被告黃信誠於警詢、偵查及本院審理時
    坦承不諱，並與被害人即告訴人余靜宜之指述、證人陳怡禎
    、黃清森於警詢、偵查中之證述情節互核一致，復有員警職
    務報告書、道路交通事故調查報告表（一）、（二）、道路
    交通事故現場圖、臺中縣警察局烏日分局處理相驗案件初步
    調查報告暨報驗書、肇事現場與貨運曳引車、機車相片共22
    張在卷可稽。又被害人賴益祥因此受傷死亡，亦經臺灣臺中
    地方法院檢察署檢察官督同檢驗員相驗屬實，製有相驗筆錄
    、相驗屍體證明書、檢驗報告書在卷可憑。足認被告之自白
    與事實相符，應堪採信。按汽車行駛時，駕駛人應注意車前
    狀況及兩車併行之間隔，並隨時採取必要之安全措施，道路
    交通安全規則第94條第3 項訂有明定。是被告駕車自應注意
    上述道路交通安全規定。且依附卷之道路交通事故調查報告
    表所載肇事當時天候晴、日間自然光線、路面乾燥、無缺陷
    及障礙物、視距良好，並無不能注意之情事，被告竟疏於注
    意及此，違反前揭規定，因而肇事自屬有過失。且其過失行
    為與被害人賴益祥死亡結果有相當因果關係。從而，本件事
    證明確，被告業務過失致人於死之犯行堪以認定，應依法論
    科。
二、按刑法上所謂業務，係指個人基於其社會地位繼續反覆所執
    行之事務，其主要部分之業務固不待論，即為完成主要業務
    所附隨之準備工作與輔助事務，亦應包括在內（最高法院71
    年臺上字第1550號判例參照）。又汽車駕駛人之駕駛工作，
    乃隨時可致他人身體生命於危險之行為，並係具有將該行為
    繼續，反覆行使之地位之人，因此應有經常注意俾免他人於
    危險之特別注意義務，故其駕駛車輛本屬其社會活動之一，
    在社會上有其特殊之屬性（地位），其本於此項屬性（地位
    ）而駕車，自屬基於社會生活上之地位而反覆執行事務，因
    之，在此地位之駕車，不問其目的為何，均應認其係業務之
    範圍（最高法院75年台上字第1685號判例參照）。查被告黃
    信誠於車禍事故發生時，領有職業聯結車駕照，並擔任志州
    交通有限公司之營業用貨運曳引車司機，平日以駕駛營業用
    貨運曳引車為業，業據被告供明在卷，是被告為從事駕駛業
    務之人，故核被告所為，係犯刑法第276 條第2 項之業務過
    失致人於死罪。又被告於肇事後，向據報前來尚不知何人肇
    事之警員自首坦承肇事，有臺中縣警察局道路交通事故肇事
    人自首情形紀錄表1 份在卷可憑，堪認被告係對於未發覺之
    罪自首而受裁判，爰依刑法第62條前段規定減輕其刑。爰審
    酌被告就本件車禍過失程度、造成被害人賴益祥死亡結果，
    並已與被害人賴益祥家屬余靜宜、賴浩志達成調解（有臺中
    縣烏日鄉調解委員會99年11月11日調解書1 份在卷可參），
    及肇事後坦承犯行之態度等一切情狀，量刑如主文所示之刑
    ，並諭知易科罰金之折算標準。又被告黃信誠未曾受有期徒
    刑以上刑之宣告，有臺灣高等法院被告全國前案紀錄表1 份
    附卷足按，因一時疏忽，致罹刑章，事後已坦承犯行，深具
    悔意，其既能與被害人之家屬余靜宜等人成立調解，經此偵
    、審程序及刑罰之宣告，應足促其心生警惕，諒無再犯之虞
    ，本院因認其所受刑罰之宣告，以暫不執行為適當，爰併予
    宣告緩刑2 年，以勵自新。
三、末按起訴書雖未論及被告業務過失傷害賴益凡部分，惟告訴
    人即被害人賴益凡之母余靜宜於99年9 月23日警詢時亦表明
    提出告訴（見99年度相字第1435號卷第53頁），是該部分之
    犯罪事實與上開被告業務過失致賴益祥於死部分，有想像競
    合犯之裁判上一罪關係，為起訴效力所及，本院自得併予審
    理，惟按告訴乃論之罪，告訴人於第一審辯論終結前得撤回
    其告訴，又告訴經撤回者，法院應諭知不受理之判決，刑事
    訴訟法第238 條第1 項、第303 條第3 款定有明文。經查，
    被告業務過失傷害賴益凡部分涉犯之刑法第284 條第2 項前
    段之業務過失傷害罪，依刑法第287 條前段規定，須告訴乃
    論，而告訴人即被害人賴益祥之母余靜宜業已於100 年6 月
    2 日當庭撤回告訴，有100 年6 月2 日準備程序筆錄1 份在
    卷可稽（見本院卷第13頁背面），揆諸首揭法條之規定，本
    應就被告此部份所涉罪責為不受理判決，惟此與前開起訴經
    本院判處被告有罪之部分有想像競合犯之裁判上一罪關係，
    爰不另為不受理之諭知。另被告本件車禍同時肇致被害人余
    靜宜受有左側腓骨開放性骨折併巨大撕裂傷及左手肘撕裂傷
    等傷害，雖經被害人余靜宜於100 年3 月2 日提起告訴（見
    100 年度偵字第5527號卷第5至6頁），惟其亦於本院準備程
    序時已具狀撤回對被告之告訴，此有100 年8 月2 日刑事撤
    回告訴狀1 份在卷可稽（見本院卷第50至51頁）。告訴人余
    靜宜既於第一審辯論終結前撤回其告訴，且公訴人認此與前
    開論罪科刑之業務過失致死罪部分為想像競合犯，為裁判上
    一罪，亦不另為不受理之諭知，併此敘明。
據上論斷，應依刑事訴訟法第273 條之1 第1 項、第299 條第1
項前段，刑法第276 條第2 項、第62條前段、第41條第1 項前段
、第74條第1 項第1 款，刑法施行法第1 條之1 ，判決如主文。
本案經檢察官林秀菊到庭執行職務。
中    華    民    國   100    年    8     月    25    日
                  刑事第九庭    法  官  楊文廣
以上正本證明與原本無異。
如不服本判決應於收受判決後10日內向本院提出上訴書狀，並應
敘述具體理由；其未敘述上訴理由者，應於上訴期間屆滿後20日
內向本院補提理由書（均須按他造當事人之人數附繕本）「切勿
逕送上級法院」。
                                書記官  陳靖騰
中    華    民    國   100    年    8     月    25    日
附錄論罪科刑法條：
刑法第276條：
因過失致人於死者，處二年以下有期徒刑、拘役或二千元以下罰
金。
從事業務之人，因業務上之過失犯前項之罪者，處五年以下有期
徒刑或拘役，得併科三千元以下罰金。